【裁判字號】    99,上易,444
【裁判日期】    990908
【裁判案由】    誣告
【裁判全文】
臺灣高等法院臺中分院刑事判決         99年度上易字第444號
上  訴  人
即  被  告  乙○○
選任辯護人  林堡欽律師
            郭隆偉律師
上  訴  人
即  被  告  丁○○
上列上訴人因誣告案件，不服臺灣臺中地方法院98年度易字第85
8號中華民國99年 2月1日第一審判決（起訴案號：臺灣臺中地方
法院檢察署97年度偵字第 275、1643號），提起上訴，本院判決
如下：
    主    文
上訴駁回。
    犯罪事實
一、丁○○前因詐欺案件，經臺灣臺北地方法院以90年度易字第
    546號判處有期徒刑 1年4月，上訴後，經臺灣高等法院以92
    年度上易字第2203號駁回上訴而告確定，於民國93年10月29
    日假釋付保護管束，嗣於94年 5月31日因保護管束期滿視為
    執行完畢。詎丁○○猶不知悔改，緣乙○○與丁○○間因欲
    買賣乙○○所經營之德克精密科技有限公司（下稱德克公司
    ）之股權，先於96年7月9日訂立第一份買賣協議書，後因買
    賣價格欲由600萬元調降為420萬元，又於96年8月9日重新訂
    立第二份買賣協議書，其間（即96年 7月間某日）並由乙○○先後交付共8張支票（金額共新臺幣〈下同〉249萬8000元
    ）予丁○○持有（買賣協議書記載保證金，原先於第一份買
    賣協議書係供作保證買賣之擔保金，嗣於第二份買賣協議書
    轉作佣金），嗣雙方因上開股權買賣契約發生糾紛，丁○○
    、乙○○均明知上開支票中之其中 1張由德克公司、乙○○
    所共同簽發之票號 AA0000000號支票（付款人臺灣銀行復興
    分行、面額60萬元、發票日96年 8月30日）並未遺失，而係
    由丁○○收受後，再於96年 8月初某日在丁○○位於臺北市
    ○○路 555號15樓之17住處，轉讓予任職天鼎科技有限公司
    （下稱天鼎公司）之己○○以清償丁○○積欠天鼎公司之債
    務，詎丁○○、乙○○竟共同基於未指定犯人誣告之犯意聯
    絡，於96年 8月31日某時，先由丁○○委請不知情之楊朝年
    代為書立授權書 1份後，再由丁○○傳真予乙○○收受，嗣
    乙○○於96年 9月4日前往臺中市○區○○路4段10號之臺灣
    銀行復興分行，謊稱上開票號AA0000000號支票業於96年8月
    10 日，在乙○○位於臺中縣太平市○○○街79巷66之3號家
    中遺失，並填載相關報案資料於遺失票據申報書上，持交不
    知情之銀行員檢具相關資料通報警察機關調查，而未指明犯
    人向該管公務員誣告他人犯侵占遺失物罪。嗣己○○自丁○○處受讓上開支票後，再將之轉讓予戊○○以代償天鼎公司
    積欠戊○○之債務，戊○○於其後之96年 9月初某日，持向
    臺灣中小企業銀行苓雅分行提示上開票據請求付款，經行員
    查詢屬於掛失止付之票據後，而循線查悉上情。
二、案經戊○○訴由高雄市政府警察局鼓山分局報請臺灣臺中地
    方法院檢察署檢察官偵查起訴。
    理    由
壹、程序部分：
一、原審判決被告乙○○其餘被訴未指定犯人誣告罪嫌無罪部分
    ，未據檢察官上訴，業已確定，合先敘明。
二、按被告以外之人於偵查中向檢察官所為陳述，除顯有不可信
    之情況者外，得為證據，同法第159條之1第2項定有明文。
    偵查中對被告以外之人（包括證人、鑑定人、告訴人、被害
    人及共同被告等）所為之偵查筆錄，或被告以外之人向檢察
    官所提之書面陳述，性質上均屬傳聞證據。惟現階段刑事訴
    訟法規定檢察官代表國家偵查犯罪、實施公訴，依法其有訊
    問被告、證人及鑑定人之權，證人、鑑定人且須具結，而實
    務運作時，檢察官偵查中向被告以外之人所取得之陳述，原
    則上均能遵守法律規定，不致違法取供，其可信度極高，職
    是，被告以外之人前於偵查中已具結而為證述，除反對該項
    供述得具有證據能力之一方，已釋明「顯有不可信之情況」
    之理由外，不宜以該證人未能於審判中接受他造之反對詰問
    為由，即遽指該證人於偵查中之陳述不具證據能力。又所謂
    「顯有不可信之情況」，係指陳述是否出於供述者之真意，
    有無違法取供情事之信用性而言，故應就偵查筆錄製作之原
    因、過程及其功能等加以觀察其信用性，據以判斷該項陳述
    是否有顯不可信之情況，並非對其陳述內容之證明力如何加
    以論斷，此有最高法院94年度台上字第 629號判決意旨可資
    參照。本件證人己○○於檢察官偵查時既經具結為證，復由
    同庭之被告乙○○、丁○○與之當面對質，仍指證其上開支
    票確實係被告丁○○轉讓給伊，及票主被告乙○○打電話給
    伊，要求不要提示支票等語，製有偵訊筆錄可憑（97年度偵
    字第 275號卷第12至14頁），雖證人己○○於原審及本審理
    中經傳、拘未到庭，惟證人己○○於偵查中檢察官訊問具結
    作證時，被告乙○○、丁○○之在場權、對質權已經確保，
    並無違法取供情事，是其於偵查中之結證具有憑信性，並無
    顯不可信之情況，自得為證據。
三、次按被告以外之人於審判中所在不明而傳喚不到者，其於司
    法警察官或司法警察調查中所為之陳述，經證明具有可信之
    特別情況，且為證明犯罪事實之存否所必要者，得為證據，
    刑事訴訟法第 159條之3第3款分別定有明文。查證人己○○
    分別經原審、本院合法傳喚、拘提，而未到庭等情，有送達
    證書、拘提結果報告書附於原審、本院卷可稽，固已無從使
    證人己○○於審判中立於證人之地位接受交互詰問，然證人
    己○○於偵查中，曾在被告乙○○、丁○○同庭在場之下接
    受檢官訊問而為結證，已如前述，業已確保被告 2人之在場
    權、對質權等訴訟權益，而證人己○○就其取得本案系爭支
    票之始末，在警詢所為之陳述較諸偵查中之結證不僅更接近
    事實且更為完整，復與偵查之陳述內容一致，而其警詢中製
    作筆錄之過程復無受他人不當影響之可能，具有可信之特別
    情況，又係證明被告 2人本案犯行之待證事實存在與否相當
    重要之證據，依前揭規定，證人己○○於警詢中之陳述，自
    亦具有證據能力。
四、再按現行刑事訴訟法為保障被告之反對詰問權，排除具有虛
    偽危險性之傳聞證據，以求實體真實之發見，於該法第 159
    條第 1項明定被告以外之人於審判外之言詞或書面陳述，除
    法律有規定者外，不得作為證據。又被告以外之人於審判外
    之陳述，雖不符前 4條之規定（即刑事訴訟法第159條之1至
    同條之 4），而經當事人於審判程序同意作為證據，法院審
    酌該言詞陳述或書面陳述作成時之情況，認為適當者，亦得
    為證據；當事人、代理人或辯護人於法院調查證據時，知有
    第159條第1項不得為證據之情形，而未於言詞辯論終結前聲
    明異議者，視為有前項之同意，刑事訴訟法第159條之5定有
    明文。查本件除上開證人己○○之警詢、偵查供述之證據能
    力外，餘下列本判決所引用之證據，檢察官、被告等及其等
    辯護人均不爭執其證據能力，且迄於言詞辯論終結前，均未
    主張有刑事訴訟法第159條第1項不得為證據之情形，是應認
    已同意卷內證據中屬被告以外之人於審判外所為之陳述部分
    均得作為證據，且經本院審酌後，認無不適當之情形，應認
    本案調查之卷內證據均有證據能力。
貳、實體部分：
一、訊據上訴人即被告乙○○、丁○○（下稱被告乙○○、被告
    丁○○）固承認被告乙○○有交付上開票號 AA0000000號支
    票予被告丁○○收執乙情，惟均矢口否認有何未指定犯人誣
    告之犯行，分別辯稱：
  (一)被告乙○○於原審辯稱：當初是因買賣德克公司股權之情事
    ，伊才把支票交付給共同被告丁○○，簽訂第一份買賣協議
    書時該支票是供作擔保金，嗣簽第二份買賣協議書時轉作佣
    金，後來因丁○○沒有依約履行付款義務，伊就要求丁○○
    返還上開支票，但丁○○於96年 8月31日打電話跟伊說支票
    已遺失，並傳真授權書給伊，要伊去掛失，伊是相信丁○○
    所說支票遺失，才去申報票據遺失，應不為罪云云。其上訴
    理由則辯稱：1.原審所憑認伊與丁○○共同犯未指定犯人誣
    告罪，係以證人己○○於警詢之證詞為主樣依據。然本罪成
    立與否，應查明：(1)伊是否明知本件票號 AA0000000，面額
    60萬元之支票是由己○○持有，並未遺失等情？(2)伊既與丁○○為對立之雙方，如何得有犯意聯絡，共同實行未指定犯
    人誣告之犯行？上開事實對伊是否成立本罪之利益具重大關
    係，應按刑事訴訟法第163條第2項但書規定，依職權踐行調
    查程序，以明真偽。2.證人己○○於本案警詢時所述，與相
    關之他案偵查（臺北地檢署97年度偵字第 15849號案、97年
    度偵績一字第 164號）時所述截然不同，顯違一般常理，是
    其證詞誠屬可疑。核陳慶芳、戊○○（證人己○○親兄弟）
    、證人己○○等人，同為天鼎科技有限公司股東之一，據陳
    慶芳於上開他案偵查時證稱：「證人己○○全權負責天鼎公
    司之財務及經營業務」等語，亦與證人己○○於上開他案偵
    查時坦承相符，堪信真實。另戊○○於上開他案偵查時陳稱
    ：「是己○○把本件60萬元支票給我，說是天鼎公司償還欠
    我的錢，我才拿去提示付款」等語，亦與證人己○○則於上
    開他案偵查時所承相符。但查丁○○尚同時交付己○○同為
    伊的公司簽發之票號AA0000000，票面金額86萬8千元支票，
    苟己○○對本件60萬元支票之來源有異不知情，又何必偽造
    統一發票存根，並將86萬 8千元支票交予陳慶芳，向華南商
    銀票貼借款（請詳臺北地檢署97年度偵續一字第 164號卷、
    臺中地院97年度簡上字第97號卷）？且若天鼎公司對戊○○
    之欠款屬實，當可自公司原有財產儘先清償；縱有不足，亦
    應以天鼎公司名義提示該60萬元支票後，再以現金清償之，
    豈有將來源不明之客票，交付公司之股東以為清償之理？由
    上開疑點及說明，足做證人己○○明知上揭 2紙支票是不法
    取得，卻故意為之，是其於本案警詢時之證詞，顯有脫罪卸
    責之虞，自屬虛妄，不足為採。3.至於伊於警詢所稱：「係
    經過己○○的同意」等語，乃因丁○○向伊聲稱該紙60萬元
    支票可能遺失，可能被己○○所竊云云；經丁○○提供己○○之聯絡方式，伊向己○○詢問確認其是否持有該紙60萬元
    支票，但己○○卻陳稱不知。伊懷疑丁○○、己○○等人前
    揭說詞，遂告知己○○：「如果連你也不知道支票在哪，那
    我就必須辦理支票掛失，萬一以後查出支票是在你那，可能
    會涉及刑責，這樣沒關係嗎？」己○○則回稱：「沒關係，
    反正我真的不知道。」是以上開所謂「同意」係因此之故，
    豈料原審未經查證事實，錯認此言之意係伊明知支票由己○○持有而未遺失云云，容有誤解。況伊若明知支票由己○○
    持有而未遺失，若對票據權利有所爭執，儘可以較簡便「取
    消委託付款」之手續辦理再行訴追，何須捨近求遠地以較繁
    雜「票據掛失」之手續辦理之？確不合吾人日常生活經驗法
    則，故原審於此節依職權而為之心證認定，實已違反經驗法
    則云云。
  (二)被告丁○○於原審辯稱：該張60萬元支票是因共同被告乙○○向伊借款才交付給伊。96年 8月20日左右己○○到伊臺北
    市○○路 555號15樓之17住處，向伊借錢，伊沒有借他錢，
    有請己○○將 1張臺灣銀行岡山分行60萬元支票帶回高雄交
    給其老婆，結果誤拿本案這張60萬元支票給己○○，後來己○○沒有交票給伊老婆，伊向己○○要票，己○○回說並沒
    拿該張支票。後來伊在電話中是跟乙○○說找不到支票，沒
    有說遺失，但乙○○不想讓該張票兌現，強迫伊要書立授權
    書，交由乙○○去申報遺失，不然要伊賠償 600萬元。且後
    來在地檢署開庭時，伊才知道乙○○有在96年 8月25日左右
    去高雄找己○○，要求己○○不要提示該票，可見乙○○明
    知該票在己○○手上，還強迫伊書立授權書，伊是被設計的
    ，應不為罪云云。其上訴理由則辯稱：本件共同被告乙○○
    與證人甲○○做偽證，其理由為：1.第一次簽約，兩人作證
    時為96年 5月，實際時間為96年7月9日簽訂第一次合約，被
    告丁○○借貸給乙○○60萬元，是甲○○保證，並於11萬3
    張支票背書，所以甲○○是乙○○教唆下與乙○○有對價關
    係。2.乙○○與案外人張晏隆向臺北地方法院檢察署97年度
    調偵字第 450號，提出誣告伊詐欺，事實買賣進行時，張晏
    隆兩次交易都沒參與及不在場，就來誣告及作偽證，經檢察
    官明察判決伊不起訴處分，可見乙○○及張晏隆是玩弄法律
    ，浪費司法資源。3.至於98易字858誣告案，支票AA0000000
    ，票面金額60萬元，96年8月30日到期日前大約1星期前，乙○○與己○○見面商量，延期支票兌現，蔡君不同意，於是
    設局要伊向中山分局報案支票遺失，當時伊也不同意，但是
    乙○○恐嚇伊如不申報支票遺失，害他公司信用有不良退票
    紀錄，要伊賠償 600萬元，伊受威脅之下，一時失察，至臺
    北市中山分局報案支票遺失，此案可調閱地檢署偵訊光碟佐
    證。4.被告丁○○提出一份資料，證明乙○○是有計畫詐騙
    ，因他怕伊提出買賣合約賠償，准德克公司名下房子，於97
    年2月4日過戶給德泓科技公司，實際負責人是乙○○親大哥
    ，明顯脫產行為害怕伊假扣押房子。5.伊在地檢署到地方法
    院多次請求將兩人送至刑事局或調查局作測謊筆錄，以表示
    伊清白，伊是告乙○○設局、迫害，乙○○從不敢向檢察官
    及審判長提出此請求，因乙○○明顯心虛害怕，請調閱地檢
    署偵訊光碟佐證。6.乙○○申報遺失支票地點為臺中公司，
    非伊在臺北申報遺失，此為誤導檢察官起訴被告，此案實與
    伊無關，應由乙○○承擔過失云云。
二、惟查：
  (一)被告丁○○確有於上揭時地出具授權書委由被告乙○○填具
    遺失票據申報書，申報上開60萬元支票遺失，辦理掛失止付
    ，並請求協助偵辦侵占遺失物罪嫌之事實，業據被告丁○○
    、乙○○供承在卷，核與證人己○○、戊○○、楊朝年、甲○○證詞相符，復有遺失票據申報書、掛失止付票據提示人
    資料查報表、上開支票影本、票據交換所退票理由單、授權
    書附卷可稽（見警1卷第25至29頁）。
  (二)上開60萬元支票交付之緣由，業據被告乙○○供述綦詳，核
    與證人甲○○於原審審理時到庭具結證述：是因買賣德克公
    司股權，丁○○怕乙○○反悔，要求乙○○簽發支票等語（
    見原審卷第136反面、137頁）大致相符，再參之卷附之買賣
    協議書（見警2卷第12、13頁）上係記載「保證金、賣方如
    期完成銀行一切貸款及對保，買方無條件退還如右的支票給
    賣方」等文字，足認確與上開德克公司股權之買賣事宜相關
    ，被告乙○○所述並非子虛，尚堪採信。被告丁○○雖辯稱
    是借款云云，然參酌被告丁○○所稱其業已匯款60萬元借款
    予被告乙○○云云，準此，被告丁○○當有合法權限兌現該
    支票，為何嗣後被告乙○○會要求其返還該支票？且強迫其
    要書立授權書，否則要求其賠償？被告丁○○何以會同意被
    告乙○○去申報遺失，不讓該張票兌現？殊與常情不符，尚
    難採認。然無論如何，縱支票交付之緣由，被告乙○○、丁○○間互有爭議，惟就上開60萬元支票確係由被告乙○○交
    付予丁○○持有乙情，其等2人供述一致，並無齟齬，故此
    部分事實已足堪認定，合先敘明。
  (三)被告丁○○收受上開60萬元支票後，復於96年 8初某日在其
    臺北市○○路 555號15樓之17住處，將上開支票轉讓予己○○乙情，業據證人己○○於96年10月27日警詢中證稱：「（
    問：丁○○於何時、何地將何支票面額多少交付給你？）於
    96年8月初〈正確時間已忘記〉在臺北市○○路555號內，將
    戶名德克精密科技有限公司負責人乙○○，支票號碼AA0000
    000號，帳號000000000000號，面額 60萬元支票乙張交付給
    我」、「乙○○於該張支票尚未被報掛失之前，因丁○○有
    告知他該張支票在我手中，所以他有來找我詢問該張支票是
    否在我手中，經我告知他因丁○○有欠我們公司的錢，所以
    將該張支票交付給我，而乙○○請求我將該張支票拿還給他
    ，但我告知他已將該張支票交付給戊○○，且戊○○已經將
    該張支票存入帳戶等語，然乙○○明知該張支票沒有遺失，
    竟故意前往臺灣銀行復興分行辦理該張支票掛失」等語（見
    警1卷第9至11頁）；復於97年 3月26日偵查中具結證述：「
    乙○○曾經找我他說他知道票在我手上，不過他沒有欠我們
    錢，我當然回他說丁○○欠我們錢，所以可見乙○○知道票
    在我手上，還去掛失止付」、「（問：何時找你？）發票日
    前2至3天，約96年 7月27、28日找我（應係8月27、28 日之
    誤記），地點在高雄光華2路278號」、「明明當時他（指丁○○）給我這張60萬元的票，我沒有跟他說票不見，他當時
    也沒有找我，是乙○○找我，我跟他說票已經轉給戊○○」
    、「96年 8月初在臺北明水路丁○○的住處，由丁○○交給
    我的，後來票主乙○○有來找我‧‧要我先把票抽起來不要
    去提示，我就打電話給戊○○，他說票已經提示，票已經沒
    辦法抽了」、「我之前跟乙○○也有往來，但是沒有直接的
    生意往來，唯一往來的就是這張票」等語明確（見97年度偵
    字第 275號偵查卷第6、7、13頁），被告乙○○、丁○○雖
    均否認知悉上開支票在己○○持有中，辯稱：並非明知該票
    未遺失而故意申報遺失云云，惟參諸被告乙○○於警詢中供
    稱：「因丁○○於96年 8月中旬當時打電話向我告知該張支
    票已遺失，也有可能被己○○竊走，但詳細內容要問丁○○
    才知道，而我已忘記係在辦理該張支票掛失之前，還是之後
    ，才前往找己○○詢問該張支票的事情，但我係經過己○○
    的同意，才前往辦理該張支票遺失等語（見警1卷第4頁、本
    院卷第 164頁），稽核比對被告乙○○警詢供述內容與證人
    己○○上開證述內容大致相符，足見證人己○○之證詞並非
    虛妄，而且被告乙○○既供稱「係經過己○○的同意」，才
    前往辦理該張支票遺失等情，足認必定係在其申報支票遺失
    之前，即前往高雄找己○○無疑，否則既已掛失，何須再經
    過己○○同意？此由乙○○申報掛失在前，戊○○提示在後
    ，亦足印證。又參以該張支票原來係被告乙○○交由被告丁○○持有中，則被告丁○○嗣後將之轉交付予證人己○○乙
    節，茍非被告丁○○告知，被告乙○○如何得知上情？足認
    被告乙○○會前往高雄找己○○索還該票，當係被告丁○○
    告知被告乙○○，委無疑義。被告丁○○雖否認有告知乙情
    ，核與被告乙○○供述及證人己○○證述內容不符，尚不足
    採。復觀之被告丁○○於偵查中供述：「因為我不知道票我
    交給誰，所以我寫這張授權書」等語（見97年度偵字第 275
    號第14頁）；及於原審審理時具結證稱：「（問：你在寫60
    萬元支票的授權書給乙○○去申報遺失的時候，你是否知道
    60萬元的支票事實上是沒有遺失？）我知道，但是乙○○逼
    我寫授權書」、「（問：你寫授權書給乙○○的時候，乙○○是否知道這張60萬元的支票事實上沒有遺失？）他應該心
    知肚明，不然他不會叫己○○給他延期」等語（見原審卷第
    172頁反面），益證被告乙○○、丁○○均明知上開60萬元
    支票並未遺失卻前往銀行掛失甚明。被告丁○○上訴理由質
    疑被告乙○○等人為偽證，經核上開調查，不過係其臆測之
    詞。至被告乙○○上訴理由質疑己○○轉讓系爭支票予戊○○，己○○與戊○○間是否真有債務存在乙節，因本件並非
    民事給付票款之訴，己○○與戊○○間是否真有債務存在，
    僅生票據抗辯是否中斷之民事爭議，與本案刑事責任所重者
    不同，對本案被告乙○○、丁○○均明知上開60萬元支票已
    轉讓予己○○而非遺失之事實，並不生影響。
  (四)再者，被告丁○○雖又辯稱：伊當時係欲拿另 1張臺灣銀行
    岡山分行60萬元之支票給己○○，請他代為轉交伊老婆，而
    誤拿本案支票云云，然此與被告乙○○上開供詞及證人己○○上開證詞不符，已難採認，再參諸被告丁○○於原審審理
    時供稱：「該張60萬元之支票是要交給己○○拿給謝坤達改
    發票日期云云（見本院卷第 143頁反面），顯與偵查中所述
    ，前後不符，益增疑竇。復徵諸被告丁○○所辯稱：當時己○○到臺北伊住處找伊，要向伊借錢，伊沒有借他錢，但請
    己○○將上開支票交伊老婆云云，準此，己○○既需錢急用
    ，則丁○○怎可能安心將60萬元之支票交付予己○○要求他
    轉交，豈非徒增風險？且被告丁○○為一有經驗之商人，於
    交付票據之前焉有可能不細看支票內容，而任意交付？凡此
    實與常情有違，益徵乃事後卸責之詞，委無足取。又被告丁○○雖辯稱：當時是乙○○逼迫伊寫授權書云云，此部分除
    被告乙○○否認在卷外，復經證人即幫被告丁○○書寫授權
    書之楊朝年於原審審理時到庭具結證稱：當時電話中通話之
    對方語氣平常，沒有兇的語氣，丁○○與對方講電話時，神
    情態度與平常一樣，很平靜，丁○○並沒有抱怨對方恐嚇等
    語（見本院卷第102頁反面、103頁），核與被告丁○○所辯
    ，顯有歧異，足認被告丁○○上開辯詞，礙難採信。至被告
    丁○○雖曾於臺灣臺北地方法院檢察署97年度偵字第 10117
    號97年6月2日、97年 6月23日偵查中以證人身分證稱：上開
    60萬元支票遺失了，其請乙○○去幫其申報遺失云云（見臺
    北地方法院檢察署97年度偵字第10117號偵查卷第29、105頁
    ），然查，被告丁○○此部分所述，核與被告乙○○、證人
    己○○上開所述迥異，已難採信。且茍被告丁○○於臺北地
    方法院檢察署97年度偵字第 10117號偵查中所述遺失為真，
    焉有可能又於原審審理時辯稱：是乙○○逼迫其寫授權書云
    云？再參酌上述貳二、(二)所述，被告丁○○顯然知悉其係將
    上開60萬元支票交付予己○○，甚為灼然，承此，其猶出具
    授權書給被告乙○○去申報遺失，不僅有犯意聯絡及行為分
    擔，則被告丁○○顯然構成誣告罪之共犯，故其為規避刑責
    ，而於臺北地方法院檢察署偵查中故為有利於己之陳述，亦
    可想像，且符合常情，尚難以此推論上開60萬元支票係遺失
    屬實。被告乙○○雖辯稱其與被告丁○○為對立關係，如何
    有共同犯罪之犯意聯絡云云，惟在股權之交易上，被告乙○○與被告丁○○固屬對立關係，但被告乙○○為系爭60萬元
    支票之簽發人，而被告丁○○則為轉讓人，其等有欲阻止該
    支票被告提示兌現之同一目的，況被告丁○○確實亦出具授
    權書予被告乙○○，則其2人並非不能共同犯本案之未指定
    犯人誣告罪，被告乙○○所辯要無足採。
  (五)被告乙○○於本院聲請再傳訊證人甲○○，以證明被告乙○○曾與證人甲○○前往高雄找己○○，詢問丁○○之下落，
    當時被告乙○○曾提供系爭授權書予己○○過目，而蔡員過
    目後，並未告知被告乙○○系爭支票尚未遺失，亦不曾告知
    其交予戊○○等情（見本院卷第 103頁），而嗣證人甲○○
    果亦於本院附和而結證稱：伊於96年 8月左右，陪同被告乙○○去高雄，想問己○○丁○○住哪邊，己○○問我們說找
    丁○○做什麼，我們說有一張丁○○提供的紙，是票要報遺
    失的那張紙上面，直接跟己○○講，己○○就跟我們說看我
    們要怎麼處理自己處理云云（見本院卷第 109頁正、背面）
    。然證人甲○○早於原審結證稱：伊有與乙○○去高雄，大
    約是96年6、7月，是去找丁○○，不是去找己○○，是去丁○○的住處，但丁○○沒住在那裏，後來找不到人，就直接
    回台中，伊下去只是去找丁○○，沒有跟己○○踫面，乙○○到高雄找己○○商討票的事，伊不知道這件事等語（見原
    審卷第 135頁背面），顯見證人甲○○於本院所證，不過係
    為配合被告乙○○而為不實之陳述，不足採信。至被告乙○○、丁○○雖分別於原審及本院聲請傳喚己○○為證（見原
    審第37頁反面、 175頁反面，本院卷第91頁背面），分別欲
    證明乙○○是否明知該票在己○○手上及丁○○有無積欠己○○金錢云云；又被告乙○○於原審聲請函查銀行辦理掛失
    止付時，時間、地點是否可寫不詳；另被告丁○○於本院陳
    明調閱另案臺北地方法院檢察署之偵訊光碟云云。然己○○
    業經原審、本院分別傳、拘未獲，無法到庭為證，且本院依
    上開事證，心證已明，就傳喚己○○為證部分及函查、調閱
    另案偵訊光碟部分，本院認核無必要，且後二者之聲請對於
    本案被告 2人明知票據未遺失故謊報掛失，而涉共同未指定
    犯人誣告犯行之認定，無必然關聯，附此敘明。
  (六)此外，復有買賣協議書附卷足憑，綜上，被告2人上開所辯
    ，均不可採。本件事證明確，被告2人上開犯行，均堪以認
    定，應依法論科。
三、論罪科刑：
  (一)核被告丁○○、乙○○所為，均係犯刑法第171條第1項之未
    指定犯人誣告罪。
  (二)被告 2人就上開犯行，有犯意聯絡及行為分擔，均為共同正
    犯。
  (三)被告丁○○前因詐欺案件，經臺灣臺北地方法院以90年度易
    字第 546號判處有期徒刑1年4月，上訴後，經臺灣高等法院
    以92年度上易字第2203號駁回上訴而告確定，於93年10月29
    日假釋付保護管束，嗣於94年 5月31日因保護管束期滿視為
    執行完畢等情，有臺灣高等法院被告前案紀錄表在卷可參，
    其於有期徒刑執行完畢後 5年內故意再犯本件有期徒刑以上
    之罪，為累犯，應依法加重其刑。
  (四)原審法院因認被告之罪證明確，適用刑法第28條、171條第1
    項、第41條第 1項前段，刑法施行法第1條之1第1項、第2項
    前段等規定，並審酌被告丁○○素行非佳，有臺灣高等法院
    被告前案紀錄表附卷可證，被告 2人因買賣糾紛，不思循合
    法途徑解決，卻誣告他人犯罪，浪費司法資源，並使兌現支
    票之他人有遭刑事訴追之虞，犯罪之動機、目的、手段可議
    ，被告 2人犯罪後猶飾詞否認犯行之犯後態度等一切情狀，
    分別量處有期徒刑3月、2月，並均諭知如易科罰金之折算標
    準等情核無違誤，量刑亦屬妥適。被告 2人上訴猶否認犯罪
    ，其上訴均為無理由，均應予以駁回。
據上論斷，應依刑事訴訟法第368條，判決如主文。
本案經檢察官丙○○到庭執行職務。
中    華    民    國    99    年    9     月    8     日
            刑事第五庭  審判長法  官  趙  春  碧
                              法  官  林  宜  民
                              法  官  賴  恭  利
上列正本證明與原本無異。
不得上訴。
                              書記官  林  育  萱
中    華    民    國    99    年    9     月    8     日

司法院資訊處製作；財團法人民間司法改革基金會備份。
